臺灣臺北地方法院民事判決
110年度重訴字第483號
原      告  楊岳修  
訴訟代理人  潘欣榮律師
被      告  圓方創新股份有限公司

法定代理人  林信全  


訴訟代理人  李姵儀  
            徐翊銘  
上列當事人間請求清償債務事件，本院於中華民國111年5月25日
言詞辯論終結，判決如下：
    主  文
被告應給付原告新臺幣壹仟伍佰萬元，及自民國一一０年五月八
日起至清償日止，按週年利率百分之五計算之利息。 
訴訟費用由被告負擔。
    事實及理由
一、原告主張：被告圓方創新股份有限公司（下稱圓方公司）前
    因資金周轉困難，透過圓方公司之實際負責人徐翊銘，於民
    國108年1月3日向原告借款新臺幣（下同）1,500萬元，用以
    償還前向訴外人張霈涵女士之借款及支應被告所需營運費用
    。經原告同意後，原告於翌日即同年1月4日以網路銀行EDI
    轉帳方式，將1,500萬元款項（下稱系爭款項）匯入被告上
    海商業銀行中和分行0000000000000000帳戶（下稱系爭帳戶
    ），約定借款期限為一年，徐翊銘並於108年1月15日代為支
    付7萬5,000元之利息。惟被告於108年8月之後傳出財務危機
    ，並陸續發生銀行違約與支票跳票事件，109年1月4日借款
    到期後迄未清償借款，經原告多次口頭催討被告還款，被告
    均置之不理，原告已向本院聲請核發110年度司促字第7400
    號支付命令（下稱系爭支付命令），並於110年5月7日送達
    被告，經被告提出異議，原告爰依消費借貸法律關係，請求
    被告返還借款，又被告取得1,500萬元系爭款項，亦無法律
    上之原因，原告亦得依民法第179條請求被告返還不當得利
    。並聲明：被告應給付原告1,500萬元及自支付命令送達被
    告翌日起至清償日止，按週年利率百分之5計算之利息。
二、被告則以：匯款之原因繁多，原告並未舉證兩造間有借貸意
    思表示合致，且徐翊銘與被告為法律上之不同人格，由徐翊
    銘支付利息並無法證明兩造有消費借貸法律關係，是被告並
    無負返還系爭款項之義務。又原告縱有匯入系爭款項，然原
    告亦未舉證本件給付欠缺法律上原因，原告請求被告返還不
    當得利，亦無理由等語。並聲明：原告之訴駁回。
三、得心證之理由：
    原告主張被告向其借貸系爭款項，迄未返還，遂依消費借貸
    之法律關係，請求被告返還系爭款項；且被告受領系爭款項
    無法律上原因，請求被告返還不當得利等情，為被告所否認
    ，並以前揭情詞置辯。茲審究如下： 
  ㈠按稱消費借貸者，謂當事人一方移轉金錢或其他代替物之所
    有權於他方，而約定他方以種類、品質、數量相同之物返還
    之契約。借用人應於約定期限內，返還與借用物種類、品質
    、數量相同之物，民法第474條第1項、第478條前段分別定
    有明文。次按金錢消費借貸為契約之一種，須當事人間互相
    表示借貸之意思一致，且貸與人將金錢之所有權移轉於借用
    人，始生效力。又交付金錢之原因甚多，金錢之交付非當然
    成立消費借貸，故當事人主張金錢消費借貸契約存在，應就
    借貸意思表示合致及借款業已交付之事實，負舉證責任。（
    最高法院104年度台上字第1946號判決意旨參照）。另按，
    當事人主張有利於己之事實者，就其事實有舉證之責任，民
    事訴訟法第277條前段定有明文；又各當事人就其所主張有
    利於己之事實，均應負舉證之責，故一方已有適當之證明者
    ，相對人欲否認其主張，即不得不更舉反證；另原告對於自
    己主張之事實已盡證明之責後，被告對其主張，如抗辯其不
    實並提出反對之主張者，則被告對其反對之主張，亦應負證
    明之責，此為舉證責任分擔之原則（最高法院19年上字第23
    45號、18年上字第2855號裁判意旨參照）。
  ㈠原告主張兩造間存在消費借貸契約，就原告已交付系爭款項
    為金錢之交付，有原告提出之系爭款項匯入系爭帳戶之交易
    明細在卷可查（本院卷第39頁）；而徐翊銘固以證人身分，
    於本院111年1月10日審理其日於法務部○○○○○○○○○（下稱八
    德外役監）遠距視訊，證稱對於系爭款項一切均不復記憶等
    語（本院卷第132至134頁），然同日被告法定代理人林信全
    亦經當事人訊問程序陳稱：對於原告所主張之1,500萬元，
    公司帳上確實有這筆資金，但不清楚是否為借貸，經清查被
    告帳戶查有這筆款項，錢有進來沒錯。公司很多事情都是徐
    翊銘、李姵儀處理等語（本院卷第135至137頁）。嗣徐翊銘
    復於審理中擔任被告訴訟代理人，並陳稱：伊本為被告公司
    負責人，但因違反證券交易法被執行，故請林信全擔任被告
    公司負責人，前次開庭林信全表示公司帳上有這1,500萬元
    資金，只是不清楚是否為借貸一節，也是伊請林信全為這樣
    的表示等語（本院卷第154至155頁）。足認系爭款項確實有
    交付被告無訛，則原告貸與人確實已將系爭款項交付被告，
    首堪認定。
  ㈡被告雖否認兩造有消費借貸之合意。然依被告法定代理人林
    信全上開到庭所稱，並未明確否認系爭款項之匯款原因為消
    費借貸關係，僅係表達不確定系爭款項之用途等情，然並未
    提出任何說明；而實際處理被告公司業務之訴訟代理人徐翊
    銘於111年3月21日審理中到庭陳稱：111年1月29日離開八德
    外役監後，因公司搬家，必須要努力找出帳冊，45天後就會
    陳報債權，會在111年4月30日前提出相關資料等語（本院卷
    第155至157頁），然迄今並未提出任何佐證之資料；復審酌
    徐翊銘於111年4月21日出具之陳報狀稱：「因資料散佚多處
    ，整理曠廢時日，經詢查前任職經手過帳務之離職員工，表
    示原告與被告帳務往來借出還款頗為頻繁，且前於電腦報表
    資料中發現，曾有多筆出帳紀錄為新臺幣1,500萬元，該員
    工特別提醒，或已清償本案訴訟標的之借款新臺幣1,500萬
    亦不無可能，應予特別查明」等語（本院卷第163頁），足
    見其詢問公司員工後亦係表達此匯款之原因為借款原因，僅
    係辯稱有可能已清償等語；復參以徐翊銘確實曾匯款7萬5,0
    00元給原告，有匯款之列印資料在卷可查（本院卷第40頁）
    ，則原告主張此係實際負責人徐翊銘為被告支付系爭款項利
    息，亦無不合。綜合上開事證，足認系爭款項確實為被告向
    原告借貸之金錢無訛。被告雖否認系爭款項為借貸關係，然
    此為原告所否認，且被告並未提出任何系爭款項之其他匯款
    原因之說明或其他證據，自難為有利被告之認定。 
  ㈢按當事人就其提出之事實，應為真實及完全之陳述，對於其
    請求及抗辯所依據之原因事實，應為具體之陳述，以保護當
    事人之真正權利及維持國家之法律秩序，此觀民事訴訟法第
    195條第1項及其修正理由、第266條第1項第3款、第2項第2
    款及第3項規定自明。被告就受領系爭款項，固不負舉證責
    任，惟仍有為真實及完全陳述之義務，本院審理中經闡明權
    令其敘明，被告對數額達1,500萬元之系爭款項，難認已盡
    真實完全及具體之陳述，無法有利紛爭事實真相之呈現。本
    院本於採證、認事之職權行使，就現有兩造所提出之主張及
    舉證，以原告已有金錢款項之交付、兩造間匯款之原因應認
    係出於借款之之合意，認定兩造間有消費借貸法律關係之存
    在，已如前述，而被告雖抗辯有清償之可能，並未提出任何
    舉證，實難憑採。至原告依消費借貸關係所為請求既經准許
    ，則原告併依不當得利法律關係所為同一請求，自無贅予論
    述必要，併予敘明。
  ㈣末按給付有確定期限者，債務人自期限屆滿時起，負遲延責
    任；給付無確定期限者，債務人於債權人得請求給付時，經
    其催告而未為給付，自受催告時起，負遲延責任，其經債權
    人起訴而送達訴狀，或依督促程序送達支付命令，或為其他
    相類之行為者，與催告有同一之效力；遲延之債務，以支付
    金錢為標的者，債權人得請求依法定利率計算之遲延利息；
    應付利息之債務，其利率未經約定，亦無法律可據者，週年
    利率為5%，民法第229條第1項、第2項、第233條第1項前段
    、第203條規定甚明。是原告請求被告返還之借款，自系爭
    支付命令送達翌日即110年5月8日起（見支付命令卷第15、1
    7頁送達證書，以及被告支付命令異議狀自陳收受日為110年
    5月7日，本院卷第11頁），按法定利率計算之利息，應予准
    許。
四、綜上所述，原告依消費借貸法律關係，請求被告給付原告1,
    500萬元，及自110年5月8日起，按週年利率百分之5計算之
    利息，核屬有據，應予准許。 
五、本件事證已臻明確，兩造其餘攻擊防禦方法及本院未經援用
    之證據，經審酌後，核與本件結論不生影響，爰不一一贅述
    ，附此敘明。
六、訴訟費用負擔之依據：民事訴訟法第78條。
中　　華　　民　　國　　111 　年　　6 　　月　　1 　　日
                  民事第二庭  法  官  林怡君
以上正本係照原本作成。
如對本判決上訴，須於判決送達後20日內向本院提出上訴狀。如
委任律師提起上訴者，應一併繳納上訴審裁判費。
中　　華　　民　　國　　111 　年　　6 　　月　　1 　　日
                              書記官  陳俐妙